臺灣嘉義地方法院刑事判決　　　　　　　 94年度訴字第119號
公　訴　人　台灣嘉義地方法院檢察署檢察官
被　　　告　乙○○　男　48歲.
上列被告因詐欺案件，經檢察官聲請以簡易判決處刑（94 年度
偵字第568號），經本院改依通常程序審理，判決如下：
    主  文
乙○○幫助意圖為自己不法之所有，以詐術使人將本人之物交付
，處有期徒刑肆月，如易科罰金，以百元折算壹日。緩刑貳年
。
    事  實
一、乙○○預見若提供自己在金融機構開設之帳戶供年籍不詳之
    成年男子使用，可能遭利用作為掩飾或隱匿詐欺犯罪之所得
    財物，以逃避追緝，惟因向自稱「李祥」之真實姓名、年籍
    不詳之成年男子借款新台幣（下同）1萬5,000元後，無力清
    償。為扺扣該筆債款，而基於幫助綽號「李祥」之男子或其
    轉手之人實施詐欺犯罪之不確定故意，於民國93年5月18日
    某時許，在嘉義市○○○路26號之國泰世華商業銀行嘉義分
    行（以下簡稱『世華銀行嘉義分行』）內，申辦世華銀行嘉
    義分行帳號000000000000號之帳戶及金融卡後，隨即將該帳
    戶存摺及金融卡交付予自稱「李祥」之成年男子，並告知該
    金融卡之密碼，供其存提款及匯款使用。嗣因甲○○於93
    年10月16日下午4時30分許，接獲自稱係經營地下錢莊之真
    實姓名、年籍不詳之成年男子，以其夫葉恒義欠該地下錢莊
    20 萬元為由，要求甲○○將上開金額匯還，使甲○○因一
    時失察而陷於錯誤，致於同日下午4時58分許，以中國信託
    商業銀行之自動櫃員機，將5萬元匯至乙○○所申請之上開
    銀行帳戶。嗣因甲○○發覺受騙，始報警處理，而偵知上情
    。
二、案經嘉義市警察局移送臺灣嘉義地方法院檢察署檢察官聲請
    以簡易判決處刑，經本院認本件不宜以簡易判決處刑，改依
    通常程序審理。
    理  由
一、訊據被告乙○○對於上揭時地，因向自稱「李祥」之真實姓
    名、年籍不詳之成年男子借款1萬5,000元後，無力清償，乃
    將其開戶申請使用之世華銀行嘉義分行第000000000000號帳
    戶存摺及金融卡交付，並告知該金融卡之密碼，供自稱「李
    祥」之成年男子，作為存提款及匯款使用等事實，於本院審
    理時坦承不諱。次查，被害人甲○○於93年10月16日下午4
    時30分許，接獲自稱係經營地下錢莊之真實姓名、年籍不詳
    之成年男子，以其夫葉恒義欠該地下錢莊20萬元為由，要求
    甲○○將上開金額匯還，使甲○○因一時失察而陷於錯誤，
    致於同日下午4時58分許，以中國信託商業銀行之自動櫃員
    機，將5萬元匯至被告乙○○所申請之上開銀行帳戶等情，
    亦據被害人甲○○於警詢中指訴甚詳（見警卷第11頁），並
    有台北縣警察局中和分局秀山派出所受理各類案件紀錄表、
    受理詐騙帳戶通報警示各1紙、中國信託商業銀行自動提款
    機跨行轉帳交易明細表1份、被告上開帳戶之開戶基本資料
    及交易明細表等影本（見警卷第12至23頁），暨中國信託商
    業銀行93年12月2日函及附件『轉帳及提款相關影像』可憑
    （見警卷25至26頁），足見被告之自白核與事實相符。
二、查刑法上之故意，分直接故意（確定故意）與間接故意（不
    確定故意），「行為人對於構成犯罪之事實，預見其發生而
    其發生並不違背其本意者」為間接故意。按於金融機構開設
    帳戶，請領存摺及金融卡一事，係針對個人身分之社會信用
    而予以資金流通，具有強烈之屬人性，而金融帳戶為個人理
    財之工具，申請開設金融帳戶並無任何特殊之限制，一般民
    眾皆得以存入最低開戶金額之方式申請之，且一人得在不同
    之金融機構申請數個存款帳戶使用，一般具行為能力之人向
    金融機關申辦存款帳戶，並非難事，且無須支付手續費用，
    此屬眾所週知之事。故衡諸一般常情，任何人既均可辦理金
    融帳戶存摺使用，如無正當理由，實無借用他人存摺使用之
    理，而金融存摺亦事關個人財產權益之保障，其專有性甚高
    ，除非本人或與本人親密關係者，難認有何理由可自由流通
    使用該存摺，一般人均有妥為保管及防止他人任意使用之認
    識，縱特殊情況偶需交付他人使用，亦必深入瞭解用途及合
    理性，始予提供，且該等專有物品如落入不明人士手中，而
    未加以闡明正常用途，極易被利用為與財產有關之犯罪工具
    ，此為吾人依一般生活認知所易於體察之常識，而有犯罪意
    圖者，非有正當理由，竟徵求他人提供帳戶，客觀上可預見
    其目的，係供為某筆資金之存入，後再行領出之用，且該筆
    資金之存入及提領過程係有意隱瞞其流程及行為人身分曝光
    之用意，一般人本於一般認知能力均易於瞭解。從而，如非
    為詐騙財物、洗錢等不法目的，依常情應無支付金錢購買他
    人之帳戶存褶、提款卡及印章之理，此等行為客觀上已屬可
    疑，有為隱瞞某種作為流程及行為人身份曝光等不法意圖應
    可預見；次查，被告乙○○為年滿二十歲之成年人，心智正
    常無缺陷，具相當知識，可預見自稱「李祥」之成年男子蒐
    集他人之存摺帳戶、金融卡及將金融卡密碼告知使用，將可
    能藉收購之存摺帳戶、提款卡及印章遂行財產上犯罪之目的
    ，或轉售他人作為財產犯罪之用，是被告可預見金融帳戶存
    摺提供他人使用將幫助他人實施詐欺犯罪，但積欠借款無力
    清償，仍將其帳戶存摺、提款卡交付自稱「李祥」之人，並
    告知提款卡密碼，顯具縱有人以其金融帳戶實施詐欺犯罪亦
    不違背其本意之不確定故意甚明。綜上所述，本件事證明確
    ，被告犯行堪以認定。
三、按刑法上之幫助犯，係指以幫助之意思，對於正犯資以助力
    ，而未參與實施犯罪之行為者而言，本案被告乙○○以幫助
    他人犯罪之意思，所參與者係詐欺取財構成要件以外之行為
    ，故應以詐欺取財之幫助犯論之。是核被告所為，係犯刑法
    第339條第1項詐欺取財罪之幫助犯。再被告係基於幫助之犯
    意為之，為幫助犯，應依刑法第30條第2項依正犯之刑減輕
    之。公訴意旨認係犯刑法第340條之幫助常業詐欺罪嫌及洗
    錢防制法第9條第1項之幫助洗錢罪嫌，雖有未洽，惟業經蒞
    庭檢察官當庭變更起訴法條為刑法第339條第1項之幫助詐欺
    罪（見本院卷第12頁94年3月28日準備程序筆錄），故無庸
    變更起訴法條，附此敘明。爰審酌被告前無不良犯罪紀錄，
    有臺灣高等法院被告前案紀錄表附卷可按，素行尚稱良好，
    竟因積欠借款無力清償將上開帳戶之存摺、金融卡等交予自
    稱「李祥」之成年男子，並告知提款密碼，供不法之徒犯罪
    詐欺他人財物之用，使無辜之人因而受騙損失財物，同時使
    詐欺者得以隱匿其真實身分，減少遭檢警查獲追緝之風險，
    造成社會及金融秩序紊亂，及犯罪後坦承犯行，態度尚佳，
    又被告目前【罹患口腔癌末期】，有長庚紀念醫院嘉義分院
    94 年4月28日診斷證明書1紙（見本院卷第39頁）可參，且
    於本院審理時因接受電療，已無法說話業等一切情狀，量處
    如主文所示之刑，並諭知易科罰金之折算標準，以示懲儆。
    又被告前未曾受有期徒刑以上刑之宣告，因一時失慮，偶罹
    刑典，事後已坦承犯行，深具悔意，經此刑之宣告後，應知
    警惕而無再犯之虞，本院因認暫不執行其刑為當，予以宣告
    緩刑2年，用啟自新。
四、依刑事訴訟法第299第1項前段，刑法第339條第1項、第30條
    、第41條第1項前段、第74條第1款，罰金罰鍰提高標準條例
    第1條前段、第2條，判決如主文。
本案經檢察官古富祺到庭執行職務
中　　華　　民　　國　　94　　年　　6 　　月　　3 　　日
                  刑事第五庭    審判長法　官　黃仁勇
                                      法  官  黃義成
                                      法  官  洪嘉蘭
以上正本證明與原本無異。
如不服本判決，應於判決送達後10日內，向本院提出上訴狀。
中　　華　　民　　國　　94　　年　　6 　　月　　3 　　日
                        　          　書記官　吳明蓉
附錄法條：
中華民國刑法第339條
意圖為自己或第三人不法之所有，以詐術使人將本人或第三人之
物交付者，處五年以下有期徒刑、拘役或科或併科一千元以下罰
金。
以前項方法得財產上不法之利益或使第三人得之者，亦同。
前二項之未遂犯罰之。
